【裁判字號】    97,裁,3453
【裁判日期】    970703
【裁判案由】    遺產稅
【裁判全文】
最  高  行  政  法  院  裁  定
                                      97年度裁字第3453號
上  訴  人  甲○○
被 上訴 人  財政部臺灣省中區國稅局
代  表  人  趙榮芳
上列當事人間遺產稅事件，上訴人對於中華民國95年7月27日臺
中高等行政法院95年度訴字第139號判決，提起上訴，本院裁定
如下：
    主  文
上訴駁回。
上訴審訴訟費用由上訴人負擔。
    理  由
一、按對於高等行政法院判決之上訴，非以其違背法令為理由，
    不得為之，行政訴訟法第242條定有明文。依同法第243條第
    1項規定，判決不適用法規或適用不當者，為違背法令；而
    判決有同條第2項所列各款情形之一者，為當然違背法令。
    是當事人對於高等行政法院判決上訴，如依行政訴訟法第24
    3條第1項規定，以高等行政法院判決有不適用法規或適用不
    當為理由時，其上訴狀或理由書應有具體之指摘，並揭示該
    法規之條項或其內容；若係成文法以外之法則，應揭示該法
    則之旨趣；倘為司法院解釋或本院之判例，則應揭示該判解
    之字號或其內容。如以行政訴訟法第243條第2項所列各款情
    形為理由時，其上訴狀或理由書，應揭示合於該條項各款之
    事實。上訴狀或理由書如未依此項方法表明，或其所表明者
    與上開法條規定不合時，即難認為已對高等行政法院判決之
    違背法令有具體之指摘，其上訴自難認為合法。
二、本件上訴人對於高等行政法院判決上訴，除援用原審主張外
    ，略以：查本案系爭臺南市○○區○○段522地號土地經被
    繼承人黃豐彥於58年承買迄今，均供作養殖用之農業用地，
    依遺產及贈與稅法第17條第1項第6款前段及同法施行細則第
    1條之規定，自應准自遺產總額中扣除，原審未予適用，即
    有判決不適用法規之違法。另原判決援引被上訴人主張系爭
    土地上之建物面積逾45平方公尺，否准本案申請。按該45平
    方公尺之規定係屬「行政裁量」，用以作為農業用地應否發
    放農用證明之參考依據，然倘不考量農業面積之大小，凡每
    「筆」超過該標準者，均否准申請，如此裁量，自當失其法
    律所賦予之行政裁量權限。本案被上訴人於裁量系爭土地應
    否免徵遺產稅時，完全未予參酌系爭土地面積龐大，而所謂
    影響免稅認定之建物僅占全部面積0.17%情況下，為全部否
    准免稅申請之許可，該處分在裁量上顯有瑕疵，亦與遺產及
    贈與稅法第11條第1項第6款規定意旨及司法院釋字第420號
    解釋有悖，原判決未予撤銷，即與行政訴訟法第4條第2項及
    第201條規定不合，原判決顯有判決不適用法規之違法。又
    原判決對於本案何以未能適用「比例原則」未予說明，亦有
    判決不備理由之違法。至於罰鍰部分，即系爭所謂漏未申報
    之新臺幣12,800,000元部分，按該金額原屬上訴人所有，是
    其未予申報，原屬當然，從而原判決以上訴人「縱無故意，
    卻無法舉證證明自己無過失」，顯然有違舉證責任之原則等
    語，雖以該判決違背法令為由，惟核其上訴理由，係重述為
    原審所不採之陳詞，就原審取捨證據、認定事實之職權行使
    ，指摘其為不當，並就原審已論斷者，泛言未論斷，而非具
    體表明合於不適用法規、適用法規不當、或行政訴訟法第
    243條第2項所列各款之情形，難認對該判決之如何違背法令
    巳有具體之指摘。依首開規定及說明，應認其上訴為不合法
    。又本件申請免徵遺產稅，應檢具相關文件資料，向該管直
    轄巿或縣（巿）主管機關申請，為行為時農業發展條例第39
    條所明定，主管機關臺南市安南區公所既已函復系爭臺南市
    安南區○○段522地號土地，不符合被繼承人死亡當時核發
    農業用地作農業使用證明法令之規定，自與司法院釋字第42
    0號解釋關於不確定法律概念用語之解釋方法無涉。另本院
    為法律審，上訴人所提系爭臺南市○○區○○段522地號農
    業用地上之3間建築物一如同區○○段572地號上西側之建物
    ，亦屬62年以前之舊有建物，同樣為免申請建照之農業設施
    一節，係於上訴後所主張之新事實，本院不予審究，附此敘
    明。
三、據上論結，本件上訴為不合法。依行政訴訟法第249條第1項
    前段、第104條、民事訴訟法第95條、第78條，裁定如主文
    。
中    華    民    國    97    年    7     月    3     日
                    最高行政法院第四庭
                        審判長法官  鍾  耀  光
                              法官  黃  本  仁
                              法官  帥  嘉  寶
                              法官  姜  仁  脩
                              法官  黃  清  光
以  上  正  本  證  明  與  原  本  無  異
中    華    民    國    97    年    7     月    3     日
                              書記官  阮  思  瑩


司法院資訊處製作；財團法人民間司法改革基金會備份。
